【裁判字號】    97,交簡上,68
【裁判日期】    970613
【裁判案由】    業務過失傷害
【裁判全文】
臺灣桃園地方法院刑事判決            97年度交簡上字第68號
上  訴  人  臺灣桃園地方法院檢察署檢察官
被      告  丙○○
上列上訴人因被告業務過失傷害案件，不服本院刑事庭中華民國
96年12月31日95年度桃交簡字第2823號第一審刑事簡易判決（聲
請簡易判決處刑案號：95年度偵字第21718 號），提起上訴，本
院管轄之第二審合議庭判決如下：
    主  文
原判決撤銷。
丙○○從事業務之人，因業務上之過失傷害人致重傷，處有期徒
刑伍月，如易科罰金，以新臺幣壹仟元折算壹日，減為有期徒刑
貳月又拾伍日，如易科罰金，以新臺幣壹仟元折算壹日。
    事  實
一、丙○○（檢察官聲請簡易判決處刑書誤載為張進益）考領有
    職業聯結車駕駛執照，受雇於員盛通運有限公司擔任聯結車
    司機，為從事駕駛業務之人。民國95年8 月3 日上午8 時20
    分許，丙○○駕駛車號9K-178號之聯結車沿桃園縣桃園市○○路由東往西行駛，行經該路341 號前時，本應注意兩車併
    行之間隔，並隨時採取必要之安全措施，而依當時天候晴、
    日間自然光線、路面乾燥、無缺陷、無障礙物、視距良好等
    情形觀之，亦無不能注意之情事，竟疏未注意及此，適有甲○○騎駛車號K5J-126 號機車搭載乙○○沿同路段同方向在
    上開聯結車右側併行，亦未注意兩車併行之安全間隔及採取
    必要之安全措施，丙○○所駕駛之聯結車右後車身遂與甲○○所騎駛機車之左照後鏡發生擦撞，致乙○○倒地而受有頭
    部外傷併顱內出血、右肱骨、右側橈骨骨折、右手裂傷、左
    膝擦傷及右側腦部挫傷之傷害。而乙○○於施行右側肱骨及
    橈骨骨折復位固定手術後，骨折處雖已癒合，然右側肱骨骨
    折術後併發肩關節彎縮，右側遠端橈骨骨折術後併發腕關節
    及手指關節彎縮，經持續接受1 年6 個月之復健治療，仍無
    法恢復正常之肘關節、腕關節及手指關節之活動範圍，其中
    肘關節喪失三分之二之正常活動範圍，已達嚴重減損右側上
    肢機能之重傷害。丙○○肇事後，於有偵查犯罪權限之機關
    或人員知悉其犯罪前，向到場處理之警員承認其為肇事人而
    自首接受裁判。
二、案經乙○○訴由桃園縣政府警察局桃園分局報請臺灣桃園地
    方法院檢察署檢察官偵查後聲請簡易判決處刑。
    理  由
一、上開事實業據被告丙○○坦承不諱，並經證人乙○○於警詢
    、檢察官訊問及本院原審訊問時具結證述綦詳，且有道路交
    通事故現場圖、調查報告表(一)、(二)、現場照片、被告之職業
    聯結車駕駛執照影本、財團法人天主教聖保祿修女會醫院出
    具之診斷證明書及該院97年3 月31日桃聖業字第0970000075
    號函等物件附卷可稽。
二、另按汽車行駛時，駕駛人應注意兩車併行之間隔，並隨時採
    取必要之安全措施，道路交通安全規則第94條第3 項定有明
    文，被告既駕車與甲○○騎駛之機車同向併行，自應注意遵
    守上述道路交通安全規定。且依警製道路交通事故調查報告
    表所載，當時天候晴、日間自然光線、路面乾燥、無缺陷、
    無障礙物、視距良好等情形觀之，並無不能注意之情事，被
    告竟疏未注意保持兩車併行之安全間隔及隨時採取必要之安
    全措施而肇事，其顯有過失。至騎駛機車搭載乙○○之甲○○既騎駛機車與被告所駕駛之聯結車併行，其亦應注意保持
    兩車間之安全間隔，隨時採取必要之安全措施，然甲○○與
    被告之聯結車併行時竟未採取保持安全間隔之必要安全措施
    ，致二車於平行之狀況下發生擦撞，顯見甲○○亦有未注意
    保持兩車併行之安全間隔及隨時採取必要之安全措施之違規
    駕駛行為，且當時又無不能注意之情事，是甲○○之舉同為
    本件車禍發生之原因。又本件車禍經送請臺灣省桃園縣區車
    輛行車事故鑑定委員會鑑定結果，認定本件車禍被告駕駛聯
    結車與甲○○騎駛機車，同向併行時互未注意保持安全間隔
    ，同為肇事原因，有該委員會96年1 月5 日桃縣行字第0965
    200052號函所附之鑑定意見書1 份在卷可參，嗣經再送請臺
    灣省車輛行車事故覆議鑑定委員會覆議結果，該覆議委員會
    亦以96年3 月20日府覆議字第0966200649號函維持原鑑定意
    見，與本院之審理結果一致，益徵被告與甲○○就本件車禍
    之發生均有過失。綜上足徵被告之自白確與事實相符，而其
    上開過失行為，致乙○○受有前揭傷害乙節，已如前述，則
    被告過失行為與告訴人傷害之結果間，顯具相當因果關係，
    本件事證明確，被告之犯行堪以認定，應依法論科。
三、查被告平日以駕駛聯結車為業，案發時係駕駛聯結車運送貨
    物執行業務等情，業據被告供承在卷，並有被告之職業聯結
    車駕駛執照影本及案發時之聯結車照片在卷可考，被告自屬
    從事駕駛業務之人。另查告訴人乙○○於車禍發生後，雖施
    行右側肱骨及橈骨骨折復位固定手術，然右側肱骨骨折術後
    併發肩關節彎縮，右側遠端橈骨骨折術後併發腕關節及手指
    關節彎縮，經持續接受1 年6 個月之復健治療，仍無法恢復
    正常之肘關節、腕關節及手指關節之活動範圍，其中肘關節
    喪失三分之二之正常活動範圍，已達嚴重減損右側上肢機能
    等情，有上開財團法人天主教聖保祿修女會醫院出具之診斷
    證明書及函文可參，堪認被告之過失行為對告訴人造成之傷
    害已達重傷之程度。核被告所為，係犯刑法第284 條第2 項
    後段之業務過失致重傷罪。原聲請處刑意旨未慮及告訴人已
    受有重傷害，指被告係犯同條項前段之罪，尚有未洽，惟因
    基本社會事實相同，爰變更聲請處刑所引之應適用法條逕予
    審判。而被告於肇事後，在其過失傷害犯行未為任何有偵查
    犯罪職權之公務員知悉前，不逃避接受裁判而向到場處理之
    警員顏勤福承認其為肇事人乙情，有桃園縣政府警察局道路
    交通事故肇事人自首情形紀錄表1 紙在卷可按，是被告既已
    向該管公務員申述犯罪事實而不逃避接受裁判，已合於刑法
    第62條前段所定對於未發覺之犯罪自首而接受裁判之要件，
    應依該條規定減輕其刑。原審對被告論罪科刑固非無見，惟
    告訴人係受有重傷害既如前述，乃原審認告訴人所受之傷害
    未達重傷害之程度而僅論以刑法第284 條第2 項前段之業務
    過失傷害罪，顯有違誤，檢察官上訴意旨執此指摘原審判決
    不當為有理由，自應由本案將原審判決撤銷改判。爰審酌被
    告並無犯罪前科（見卷附臺灣高等法院被告前案紀錄表），
    被告與甲○○就車禍之發生均有過失，咎責非可悉歸於被告
    ，兼衡告訴人所受之傷勢，及被告於犯罪後已坦承犯行等一
    切情狀，量處如主文所示之刑，並諭知易科罰金之折算標準
    。又中華民國九十六年罪犯減刑條例已於96年7 月16日實施
    ，因被告犯罪時間係在96年4 月24日以前，爰併依該條例第
    2 條第1 項第3 款之規定減其宣告刑二分之一，且依該條例
    第9 條、刑法第41條第1 項前段之規定，就減得之刑再諭知
    易科罰金之折算標準。
據上論斷，應依刑事訴訟法第455 條之1 第3 項、第369 條第1
項前段、第364 條、第299 條第1 項前段、第300 條，刑法第28
4 條第2 項後段、第2 條前段，第41條第1 項前段，中華民國九
十六年罪犯減刑條例第2 條第1 項第3 款、第7 條、第9 條，判
決如主文。
本案經檢察官許曉微到庭執行職務。
中    華    民    國    97    年    6     月    13    日
                  交通法庭    審判長法  官  蔡榮澤
                                    法  官  紀凱峰
                                    法  官  魏于傑
上正本證明與原本無異。
本件不得上訴。
                                    書記官  林怡君
中    華    民    國    97    年    6     月    18    日


司法院資訊處製作；財團法人民間司法改革基金會備份。
